【裁判字號】    95,訴,790
【裁判日期】    951031
【裁判案由】    殺人未遂
【裁判全文】
臺灣板橋地方法院刑事判決               95年度訴字第790號
公  訴  人  臺灣板橋地方法院檢察署檢察官
被      告  丙○○
                      2樓
指定辯護人  本院公設辯護人  湯明純
上列被告因殺人未遂案件，經檢察官提起公訴（95年度偵字第
2455號），本院判決如下：
    主  文
丙○○殺人未遂，處有期徒刑伍年貳月。
    事  實
一、丙○○與丁○○（已由檢察官另案為不起訴處分）係同居之
    男女朋友關係（具事實上夫妻關係，已辦理結婚登記，惟未
    有公開結婚儀式），二人於民國94年1 月25日晚間11時許，
    在臺北縣樹林市○○街○段196號「九個太陽卡拉OK」，坐於
    同桌唱歌、飲酒，甲○○則與友人戊○○坐在另一桌，席間
    丁○○轉而與甲○○同桌，並向甲○○要酒來喝，後因林榮
    慶表示已沒有酒可請了，丁○○乃回到丙○○身旁抱怨，丙○○隨即起身罵三字經後走出店外。嗣甲○○與戊○○結帳
    離開，甫步出店外，丙○○竟基於殺人之犯意，先對甲○○
    、戊○○稱：「你們很厲害！（台語）」，嗣從機車置物箱
    取出1把西瓜刀（未扣案），旋即手持西瓜刀，繞著機車而
    行以追躡甲○○，並連續朝甲○○揮砍，然均未砍中，在對
    峙中甲○○以其左手抓住丙○○之右手，丙○○卻仍持刀往
    下砍中甲○○之左肩，另持刀砍中甲○○鼻骨，致林榮慶顏
    面多處割傷、鼻骨開放性骨折、左肩深度割傷併肌肉損傷，
    甲○○受傷後急忙逃走，丙○○仍揚言「再講，要讓你死（
    台語）」，並持西瓜刀緊追10餘公尺，幸經上開店址老闆乙○○出面制止，甲○○經送醫始倖免於難。嗣於偵查中經林
    榮慶、鄭海倫、乙○○相繼指認，因而證實持刀砍殺甲○○
    之人為丙○○而查獲。
二、案經臺灣板橋地方法院檢察署檢察官主動簽分偵查起訴。
    理  由
壹、證據能力：
一、證人甲○○、戊○○於警詢時所為之陳述，屬被告以外之人
    於審判外之陳述，既與渠等於審判中之陳述並無不符，且亦
    不具有較審判中陳述可信之情況，並無具備傳聞法則例外之
    情形，故依刑事訴訟法第159 條第1 項之規定，無證據能力
    。又證人乙○○於警詢時所為之陳述，亦屬被告以外之人於
    審判外之陳述，惟其經本院於審判中合法傳喚無正當理由而
    不到庭，是以其於警詢時所為之陳述，並不符合同法第159
    條之2 之例外規定，亦無證據證明具有何可信之特別情況，
    不得做為證據。
二、證人甲○○、戊○○、乙○○三人於偵查中所為之陳述，屬
    被告以外之人於審判外之陳述，均係經渠等具結後於檢察官
    前所為之證述，乃自述親身經歷，且依偵訊當時之客觀環境
    及條件，並無任何反證證明檢察官有不遵守法律規定，違法
    取供之顯不可信情形，則依刑事訴訟法第159 條之1 第2 項
    之規定，有證據能力，得為證據。
三、卷附亞東醫院診斷證明書1 紙，雖係被告以外之人於審判外
    之書面陳述，查本案被告、指定辯護人及檢察官於言詞辯論
    終結前，均未主張該證據有刑事訴訟法第159 條第1 項不得
    為證據之情形，是以，此書面證據業經本案經調查之證據有
    證據能力。
貳、認定事實所憑證據及理由：
一、訊據被告丙○○矢口否認有何殺人未遂犯行，辯稱：伊於94
    年1 月25日晚間11時許，至臺北縣樹林市○○街○ 段196 號
    「九個太陽卡拉OK」找丁○○回家，伊喝了幾杯酒後騎機車
    即離開，並未攜帶西瓜刀，更未持刀砍殺甲○○云云。經查
    ：
(一)、上揭事實，業證人即告訴人甲○○於偵查時即具結證稱：當
    時我與戊○○到「九個太陽卡拉OK」唱歌，老闆娘是我同學
    ，我們叫了半打啤酒，還沒有喝時，坐在我們後桌的丁○○
    還有另外8、9個男女已經買單準備離開，後來丁○○跑到我
    們這一桌要我們請她喝酒，當時我覺得她已經喝醉了，我還
    是請她喝了1、2杯酒，但我不讓她再喝了，後面桌的男子就
    開罵，後來丁○○就回到原桌跟那名男子說話，之後該男子
    就一個人走出外面，其他人還留在店內，我與戊○○就一起
    離開，並告訴老闆娘明天再買單，我一走出去，該名男子就
    手拿約三、四十公分長的西瓜刀斜砍我，砍了好幾刀都沒砍
    中，爭執中我左手抓住他的右手，他拿刀砍到我的左肩胛，
    另一刀從我的鼻樑砍下去，就砍我二刀，我血流不止就逃跑
    ，他繼續追，邊說「再講，要讓我死」，大概追殺了我10
    公尺，我跑很快，我請附近工廠的工人幫我叫救護車，後來
    該男子就沒有追來了，該名男子30幾歲、165至170公分，不
    胖且身壯，在警察局三組有調出口卡，經我指認好像是當天
    殺我的人，但還是要實際指認才能確定，該名男子砍我時，
    丁○○就站在旁邊，事後她遇到我時，有告訴我該男子是住
    在屏東，要我給她五千元才能屏東找到他等情節甚詳（見偵
    查卷第56至57頁、第75至76頁）；而其於本院審理時具結後
    仍證稱：我至上址店內喝酒並找老闆娘即我同學阿美聊天，
    突然有一個女子丁○○上前問伊是否可以請她喝酒，她喝了
    二杯後，後面桌子的人就出聲用三字經開罵，我當時覺得不
    太對勁，就跟阿美說帳之再算，打算先離開，我跟戊○○走
    出去後，見被告已經走在門外面，拿著刀子在手上，從門的
    左邊朝我們走過來，當時店門口很亮，有許多日光燈，丁○○也走出來，我們在門口與被告僵持大約一分鐘，他一邊罵
    一邊把手上的刀鞘丟在地上，拿出刀子來砍我，並以台語說
    了很多遍要我死，我想先搶下他的刀子，而抓住他的右手臂
    ，二個人都躺在地上，因為他拿的刀子比較長，就先割到我
    的左肩，我看到流血就放開左手準備要起身離開，被告又揮
    舞刀子，刀子就碰到我的鼻子，血從鼻子噴出來，我用手按
    住，打算要跑，丁○○跟被告說「不要不要」，我跑了十幾
    公尺之後往後看，看到被告還來追我，所以我繼續跑到一個
    工廠請工人替我叫救護車；經我當庭辨認被告確實是當時砍
    殺我的人，被告以前的頭髮比較短，手臂上有刺青；我在被
    砍時原先不知道被告是何許人，但我知道他與那個女人丁○○的關係，所以就問店裡面的老闆，老闆說只有這個女人的
    手機號碼，所以我就去警察局告這個女人，以便找到被告，
    起初丁○○表示並不知道砍傷我的是何人，我當時在檢察官
    偵訊時就有先指認丁○○即為當天來到我這桌喝酒的女人，
    也有指認被告即為當天砍殺我的人，後來戊○○、乙○○及
    老闆的老婆都說沒有錯，我記得拿刀之人有刺青，身材矮矮
    壯壯的，像是粗工，眼睛大大的，眉毛粗粗的，像是山地人
    一樣，所以我根據上述線索認定被告即為砍我之人沒錯，有
    一次乙○○打電話給我說丁○○到他店裡面，要我過去，丁○○跟我說，叫我拿五千元給她，她說砍我的人住在屏東，
    她要替我找，只是要我拿她車馬費等情綦詳（見本院卷第79
    至87頁），是以，告訴人對於其究如何遭人砍傷的過程及其
    事後如何循線指認被告之經過等細節，前後證述均一致且詳
    盡。另參以證人乙○○於偵查中具結證述稱：事發當天被告
    與丁○○及其他七、八人坐一桌一起喝酒，總共有二男，其
    他都是女生，我有向那一桌客人一一敬酒，丁○○比較早來
    ，而被告是後來才來，坐在丁○○的旁邊，被告在伊店內喝
    了約不到半小時就發生衝突；當時在店裡面的情形我不清楚
    ，我在上廁所，後來他們在外面發生砍殺時，我有跑出去看
    ，剛好看到該男子砍完甲○○然後在追甲○○情況，甲○○
    滿臉是血，伊見狀就叫該男子不要再追，丁○○當時一直在
    旁邊看，伊有詢問當天的客人砍人的男子是誰，他們只說姓
    傅，住屏東恆春，後來我們才探聽出被告的真正姓名；又在
    指認室內的被告很像當天砍殺甲○○之人，體格很像，當天
    那人坐在桌角，伊有看到那人左手小臂有刺青，事發後沒幾
    天，丁○○到伊店內說砍人的人姓傅，也有跟甲○○要五千
    元，說可以找姓傅的出來，伊有在場聽聞等語（見偵查卷第
    56至57頁、第82至83頁），此核與告訴人證述之上述情節相
    符，足認告訴人之指訴係有憑據；再參酌證人甲○○於偵訊
    中尚且證述稱：我去指認丙○○的情形，主要是體型很像，
    但因事隔一年多不確定，也只見過一次面，當時他皮膚較白
    ，現在比較黑，其他的都很像，我指認時，丙○○的左手小
    臂有刺青，當時他是穿短袖，我看就知道了，後來我有去找
    乙○○，乙○○也說該名砍我的男子左手小臂有刺青，所以
    我肯定當天砍伊的人就是在指認室內的被告，我也不想隨便
    亂冤枉人等語（見偵查卷第82頁），由此可見告訴人與被告
    間原本素昧平生，之所以指認被告確係有所本，且其為求謹
    慎而向案發當時在場之人求證，並非挾怨而任意指認被告為
    犯嫌。
(二)、又證人戊○○於偵查中經檢察官提示被告照片以供其辨識指
    認，其經具結後證述稱：照片中之人即係當天砍殺甲○○之
    人，我不知道被告當天是何時去卡拉OK，也不知他有無與丁○○坐同桌，後來我們要要買單時，被告就已經出去了，我
    與甲○○出去時，被告就在外面跟我們說「你們很厲害！（
    台語）」，接著被告從機車的置物箱拿起一把刀與我們慢慢
    圍著機車轉，刀子還用報紙包著，當天丁○○擋在甲○○與
    被告丙○○中間，有叫「阿雄，不要這樣（台語）！」，被
    告將丁○○推開，還用刀劃到甲○○的臉部，接著用腳踹甲○○，甲○○跌倒在地上，起身時被告用刀砍殺甲○○的肩
    膀，之後曹老闆從店內出來拉住被告；事後我與甲○○還有
    去找老闆乙○○及老闆娘，老闆娘說砍人的人其實很好認，
    因為他身上有刺青等語（見偵查卷第97至98頁）；其復於本
    院審理時具結後經詰問仍證述稱：伊於94年1 月25日晚上與
    甲○○去九個太陽唱歌，我與老闆娘在聊天，丁○○跑來要
    酒喝，我們的酒給她喝了三分之二，我們自己都沒什麼喝，
    甲○○來回幾次到我們後面的那桌跟朋友聊天，丁○○有坐
    坐我們這桌又走，後來又回來要酒喝，後來不知為何發生這
    樣的事情。我與甲○○走出店門，那裡燈光不暗，被告拿刀
    就過來，我們繞著摩托車三次，他都沒有砍到，他就跑到摩
    托車旁邊一點，丁○○出走來站在門口，這時候外面已經有
    人了，丁○○還站在他們二人中間，她還出名字「阿雄」或
    是「阿龍」（台語）「不要這樣」，拿刀的人說「妳要押他
    嗎？」，甲○○可以搶到刀是因為中間有個女人在，他只是
    輕輕劃，我人閃到旁邊，不敢靠近，甲○○抓住拿刀人的手
    ，丁○○這時候就閃開，甲○○就被那個拿刀的人一腳踢倒
    ，這時候他就砍下去了，事後因為一直找不到那個人，老闆
    娘只知道丁○○的電話，來找來這個砍人的照片，我是在偵
    查中的時候看到這個照片的，我有說那時候的頭髮比較短，
    我沒有當場看到那個砍人的人，但檢察官給我看的照片我認
    為應該就是那天拿刀砍人的人，又如果丁○○與砍人的人沒
    有關係的話，她不可能站在二人中間，後來甲○○跑走，被
    告還有繼續追，我知道甲○○有受傷等語（見本院卷第88至
    91頁），此核與告訴人指訴情節相吻合。參以被告與證人戊○○間並不認識，衡情證人戊○○自無可能無端誣指被告之
    理；且證人戊○○之證述係出於親身經歷之見聞所為指認，
    並依法踐行調查程序後，綜合其於案發時全程在場目擊案發
    經過，停留之時間非短，且以其當時所處該卡拉OK店門口附
    近位置，光線充足等各項情況，足認其明確指認被告即為當
    時持刀砍傷告訴人乙節，應堪採信為真實。
(三)、雖證人丁○○於本院審理時證述稱：被告離開卡拉OK店時，
    伊並沒有一起離開，伊並沒有走出店外去勸阻拿刀之人，也
    沒有看見事發經過，老闆乙○○事後並未向伊打聽持西瓜刀
    之人，伊亦未跟老闆講說砍人的人姓傅，住屏東云云。惟證
    人甲○○、戊○○及乙○○三人均一致證稱渠等確有目擊證
    人丁○○於案發當時亦走出店外站在旁邊目睹被告砍傷告訴
    人之情形，參以證人丁○○既坦稱伊與證人甲○○、戊○○
    及乙○○間皆無仇隙，則衡情證人甲○○、戊○○及乙○○
    三人焉有需虛構上情之理？況且，被告亦坦稱：伊老家在屏
    東縣，且伊之前與證人甲○○、戊○○及乙○○均不認識等
    語，而證人甲○○等三人既與被告並不相識，則倘若渠等未
    經由證人丁○○主動告知被告住在屏東，衡情渠等應無可能
    知悉此事之理？由此足見證人丁○○所為證述係與事實不符
    ，其一再否認有在場並出面勸阻拿刀之人，顯欲藉以撇清其
    與持刀砍人者互相認識，係有意隱瞞真相。參以證人丁○○
    與被告間為事實上夫妻關係，且共育二子，此為渠等所不爭
    執，是以證人丁○○所為證述顯係迴護被告之詞，並無足採
    。
(四)、又被告之指定辯護人為被告辯護稱：證人甲○○、戊○○及
    乙○○之指認並非百分之百確認被告為持刀砍傷告訴人之人
    ，且上述三人之指認均是在單一指認的情況下成，以三人與
    持刀之人不相識，僅於案發時短暫相見，本不易清楚記憶該
    人之面容不應逕予採信渠等三人於單一指認之情形下所作之
    指認等語。然按刑事訴訟實務上對人之指認，乃由被害人或
    目擊證人指出實行犯罪行為之人，其正確性常受指認人本身
    觀察力、記憶力及真誠程度等因素所影響，是案發後之初次
    指認對案件偵查之方向甚或審判心證之形成，常有重大之影
    響，固當力求慎重無訛，依訴訟制度健全國家之例，以「真
    人列隊指認」方式為之，不宜由單獨一人，或僅提供單一照
    片或陳舊相片，以供指認，但若被告或犯罪嫌疑人係社會（
    地區）知名人士、與指認人熟識之人、現行犯、準現行犯或
    具顯著特徵、曾與指認人長期且近距接觸或其他無誤認之虞
    者，仍得單獨供指認，此有最高法院95年度台上第4828號判
    決可資參照。經查，證人甲○○、戊○○及乙○○均係於案
    發當時與被告近距離接觸之人，且證人甲○○及戊○○均於
    本院審理中依法踐行詰問程序後仍明確指認被告，綜合證人
    「於案發時停留之時間」及「所處之環境」等各項情況，足
    資認定渠等確能對被告觀察明白，認知被告行為之內容，該
    事後依憑個人之知覺及記憶所為之指認客觀可信，並非出於
    不當之暗示，亦未違悖一般日常生活經驗之定則或論理法則
    ，依前揭最高法院判決意旨，尚不得僅因渠等係單一指認即
    不予採信，故上開證人之證述仍非不得採為判決之基礎。
(五)、此外，被告持刀朝告訴人揮砍，致告訴人受有顏面多處割傷
    、鼻骨開放性骨折大量出血、左肩深度割傷併肌肉損傷，此
    有亞東紀念醫院於94年1 月28日出具之診斷證明書1 紙在卷
    可稽（見偵查卷第30頁）。而按頭部為人身要害，如以利器
    猛力攻擊，當有致死之虞，此為一般人所週知，且亦為被告
    所明知，而被告當時手持西瓜刀，係金屬材質利器，竟猛力
    朝告訴人頭、肩部位揮砍攻擊，更有傷及頸部動脈危及生命
    之可能，其於彼時尚且口出「再講，要讓你死」等語，且見
    告訴人受傷血流滿面後，仍繼續予以追趕之情節，足徵被告
    有致人於死之不確定犯意，應堪認定。是以，被告辯稱：伊
    於案發當時早已離開現場，並非持刀砍殺告訴人之人云云，
    核屬避重就輕飾卸之詞，洵非正當。綜上所述，本案事證已
    甚明確，被告犯行堪以認定，應依法論科。
二、核被告持西瓜刀殺害告訴人未遂，其所為係犯刑法第271 條
    第2 項、第1 項殺人未遂罪。按被告行為後，刑法第26條前
    段之規定，業於94年1 月7 日修正公布，並於95年7 月1 日
    施行，新修正刑法第2 條第1 項之規定，係規範行為後法律
    變更所生新舊法律比較適用之準據法，於新法施行後，應適
    用新法第2 條第1 項之規定，為「從舊從輕」之比較。新修
    正刑法第26條規定為不能犯之處罰，原刑法第26條前段未遂
    規定改列於刑法第25條第2 項後段，但關於未遂犯得按既遂
    犯之刑減輕之規定，新舊法並無不同，依新修正刑法「從舊
    從輕」原則，應適用修正前刑法第26條前段規定。被告已著
    手於殺人行為之實施，而未生被害人死亡之結果，為未遂犯
    ，應依修正前刑法第26條前段之規定按既遂犯之刑度減輕其
    刑。爰審酌被告犯罪之手段、對告訴人身體所生危害、犯罪
    後矢口否認犯行之態度等一切情狀，量處如主文所示之刑，
    以資懲儆。至於未扣案之西瓜刀1 把，雖為被告供犯罪所用
    之物，惟被告自始否認其有持有上開刀械，復查無積極證據
    足資證明係屬被告所有，故無從依法併予宣告沒收。
據上論斷，應依刑事訴訟法第299 條第1 項前段，刑法第2 條第
1 項前段、第271 條第2 項、第1 項、修正前刑法第26條前段，
判決如主文。
本案經檢察官鄧媛到庭執行職務。
中    華    民    國    95    年    10    月    31    日
                  刑事第十二庭  審判長法  官  徐蘭萍
                                      法  官  林漢強
                                      法  官  林淑婷
以上正本證明與原本無異
如不服本判決應於送達後10日內向本院提出上訴狀
                                      書記官  廖貞音
中    華    民    國    95    年    10    月    31    日
附錄本案論罪科刑法條全文：
刑法第271條第1、2項：
殺人者，處死刑、無期徒刑或十年以上有期徒刑。
前項之未遂犯罰之。


司法院資訊處製作；財團法人民間司法改革基金會備份。
